【裁判字號】    97,訴,1697
【裁判日期】    980402
【裁判案由】    發明專利舉發
【裁判全文】
臺北高等行政法院判決
                                      97年度訴字第1697號
                              .
原      告  德茂科技股份有限公司
代  表  人  甲○董事長）住同.
訴訟代理人  乙○○專利代理人.
            蕭錫清專利代理人.
複代 理 人  陳寧樺  律師
被      告  經濟部智慧財產局
代  表  人  王美花（局長）住同上
訴訟代理人  丁○○兼送達代收.
            庚○○
參  加  人  美商‧希斯肯股份有限公司（SYSCAN INC.）
代  表  人  胡大文丙○○○○.
訴訟代理人  徐念懷  律師
            己○○專利代理人.
            戊○○專利代理人.
上列當事人間因發明專利舉發事件，原告不服經濟部中華民國97
年5 月28日經訴字第09706107600 號訴願決定，提起行政訴訟，
經本院命參加人獨立參加訴訟，本院判決如下：
    主      文
原告之訴駁回。
訴訟費用由原告負擔。
    事實及理由
一、事實概要：
    訴外人胡大文、侯蘭忠前於民國（下同）90年11月1 日以「
    由通用序列匯流排埠供電之輕型可攜式掃瞄器」（嗣後發明
    名稱修正為「由通用序列匯流排埠供電之輕型攜帶式掃瞄器
    」，下稱系爭案）向被告申請發明專利，同時主張優先權（
    受理國家為美國，申請日為西元2000年11月2 日，申請案號
    為09/705522 ）；經被告編為第00000000號審查，准予專利
    。訴外人胡大文、侯蘭忠另於92年5 月5 日將系爭案申請權
    移轉予參加人，被告則於92年6 月27日准予登記，並於系爭
    案公告期滿後發給發明第180168號專利證書。嗣原告以系爭
    案有違核准時專利法第20條第1 項第1 款及第2 項規定，不
    符發明專利要件，對之提起舉發。參加人復於94年7 月13日
    提出系爭案申請專利範圍更正本；經被告以96年8 月13日（
    96）智專三(二)04059 字第09641363210 號函通知原告對於更
    正本內容表示意見，原告以96年8 月24日申請函主張，前揭
    更正本不符專利法第64條規定，應不准更正云云，惟未補充
    系爭案更正後內容有何不符專利法規定等實體理由。案經被
    告審查准予更正，並以96年12月4 日（96）智專三(二)04059
    字第09620674910 號專利舉發審定書為「舉發不成立」之處
    分。原告不服，提起訴願，經遭駁回，遂向本院提起行政訴
    訟。
二、原告訴稱：
  (1)本件僅爭執於進步性，關於新穎性之部分不再主張（參本院
    卷p373）。參照97年7 月1 日施行之智慧財產案件審理法第
    33條第1 項、第37條第3 項之規定，原告得就同一撤銷理由
    （即系爭案不具備90年專利法第20條第2 項所定之「進步性
    」要件）提出新證據。
    原告自舉發迄今所提出之引證案整理如下：
      1.西元1999年9 月21日公告之美國第5,956,158 號「Scan
        ner Powered By Peripheral Bus 」（中譯：「由週邊
        匯流排供電之掃描器」）專利案（即原告於舉發及訴願
        階段所援之證據2，下稱引證1 ）。
      2.西元1997年7 月22日公告之美國第5,650,864 號「Full
        Color Single-Sensor-Array Contact Image Sensor（
        CIS ）Using Advanced Signal Processing Technique
        s 」（中譯：「使用進階訊號處理技術之全彩單感測器
        陣列接觸式影像感測器」）專利案（即原告於舉發及訴
        願階段所援之證據3，下稱引證2 ）。
      3.ArtiSean公司西元1998年之型錄（即原告於舉發及訴願
        階段中所援之證據4 ，下稱引證3）。
      4.西元2000年7 月25日公告之美國第6,094,689 號「Syst
        em For Coupling A Host Computer To An Image Scan
        ner In Which High Level Functions Are Migrated T
        o The Attached Host Computer」（中譯：「耦合主電
        腦至一高階功能已移植至其所連接之主電腦的影像掃描
        器之系統」）專利案（即原告於行政訴訟所援之原證4
        ，下稱引證4 ）。
      5.西元1997年11月印製之MUSTEK公司型號「Plug-N-Scan
        1200IIIEP」之彩色平台式掃描器使用手冊及簡易安裝指
        南（即原告於行政訴訟所援之原證5 ，下稱引證5 ）。
      6.西元2000年7 月19日公告之中華人民共和國公開號第CN
        0000000A號「輕便移動式掃描儀」發明專利（即原告於
        行政訴訟所援之原證7 ，下稱引證6 ）。
      7.除上開證據外，原告尚曾提出美國第5,729,361 號專利
        案（即原告於訴願階段所援之「引證1 補充證據」），
        因其性質上屬於其他證據之補強證據，復參酌前揭審理
        法已明定准予提出新證據之規定，故於訴願階段提出該
        補充證據核屬合法，仍應審酌。
    進步性爭執之比對應限於系爭案與引證案之申請專利範圍
      之間，而非針對專利說明書中所載之實施例技術內容。
      1.按「前項申請專利範圍，應具體指明申請專利之標的、
        技術內容及特點」為90年專利法第22條第4 項所明定。
        則發明專利權之範圍係以申請專利範圍為準，參加人必
        須將其欲申請之標的、技術內容及特點在申請專利範圍
        中加以指明，才能在該指明範圍內受到專利權之保護。
      2.參加人一再引述其專利說明書中所載之實施例技術內容
        ，進而聲稱該等實施例之技術內容才是系爭案之申請專
        利解釋範圍，此種解釋方式顯已違反前揭90年專利法之
        規定。故就進步性爭執之比對應限於申請專利範圍予引
        證案之間，而非針對專利說明書中所載之實施例技術內
        容。
    系爭案第1 項、第8 項之更正申請，不應准許。
      1.參加人於94年7 月13日針對系爭案所提之更正本中，包
        括在其原申請專利範圍第1 項之內容最末段加上「其中
        在該計算裝置中執行該影像感應模組的一校正程序」等
        語。惟即便原處分及訴願決定認為：前揭更正本係將原
        申請專利範圍第8 項中關於「在計算裝置中執行影像感
        應模組之校正程序」的部分，併入原申請專利範圍第1
        項中而成為新的申請專利範圍第1 項，而為法所許。
      2.然參加人亦未把新申請專利範圍第8 項中，已併入第1
        項之「..其中一控制程序在該計算裝置中執行，並進行
        下列步驟：執行該影像感應模組之校正程序..」等內容
        予以刪除，導致前揭有關於校正程序之內容，重覆地出
        現在系爭案申請專利範圍第1 項及第8 項，顯已造成申
        請專利範圍第8 項的請求技術特徵不明確之情形，實有
        違專利法第26條第3 項對申請專利範圍應明確、簡潔記
        載之要求。因而可知，系爭案對於申請專利範圍第1 項
        及第8項之更正申請非法所許，應予駁回。
  (2)系爭案不具進步性。
    更正前之系爭案第1 項不具進步性：
      1.原先系爭案申請專利範圍第1 項之內容為：「一種攜帶
        式掃描器，該掃描器至少包含：一影像感應模組，至少
        包含：一一維影像感應陣列；一透鏡，安裝於影像感應
        陣列之前面；及一第一照明源，至少包含三有色光，其
        係獨立及依序為一照明控制信號所導通，當該掃描器掃
        描者為一不透明文件時；一動作機制，與該影像感應模
        組同步工作，該動作機制使得由該第一照明源所照明之
        掃描文件通過該透鏡，以使該影像感應器陣列得到該掃
        描文件之影像；及一通用序列匯流排介面模組，耦合該
        影像感應模組及動作機制至一計算裝置，並自該計算裝
        置處接收電源及系統控制信號」。該項係於申請更正時
        ，始於前述內容最末段加上「其中在該計算裝置中執行
        該影像感應模組的一校正程序」等文字。
      2.由於原處分及訴願決定認為：第1 項與各引證案惟一之
        差異所在，僅在於該項於申請更正時新增之「在計算裝
        置中執行影像感應模組之校正程序」之技術，其餘技術
        則為引證1 、引證2 所揭示。而該項之更正，不應准許
        已如前述，故在第1 項不包含「在計算裝置中執行影像
        感應模組之校正程序」技術的前提下，其所餘技術既經
        被告所自認已被引證1 、引證2 所揭示，則該項顯然不
        具進步性。
    更正後之系爭案第1 項至第11項均不具進步性：
      1.「發明係運用申請前既有之技術或知識，而為熟習該項
        技術者所能輕易完成時，雖無前項所列情事，仍不得依
        本法申請取得發明專利」90年專利法第20條第2項 定有
        明文。被告自舉發階段迄今，曾屢次自認引證案已揭示
        系爭案之技術，如其於舉發審定中業已自認：系爭案第
        1 項中之影像感應模組技術已揭露於引證2， 動作機制
        及其藉由USB 介面模組與計算裝置耦合之技術已揭露於
        引證1 ；該項中未被該等證據揭示者，僅在於「在計算
        裝置中執行影像感應模組之校正程序」之技術而已。至
        於系爭案第9 項之部分，其亦僅認為其中有關「在計算
        裝置中執行影像感應模組之校正程序」之技術，並未被
        引證1 所揭示。
      2.又本件在原告提出引證4 、引證5 等兩項新證據後，被
        告亦隨即於行政訴訟中推翻其原先見解，自認：系爭案
        第1 項及第9 項中有關「在計算裝置中執行影像感應模
        組之校正程序」之技術，已為引證4 所揭露；而其第8
        項及第9 項中「其中一控制程序執行於該計算裝置中」
        之技術，則為引證5 所揭露。
      3.由上可知，被告已承認系爭案之第1 項、第8 項、第9
        項均不具進步性；而因第1 項及第9 項等兩項獨立項不
        具進步性，顯然該2 獨立項之附屬項即第2 項至第8 項
        、第10項及第11項，亦不必然具有進步性。
    原告提出引證6 及引證1 之組合，以說明系爭案之每一項
      申請專利範圍技術均為參酌先前技術後所能輕易完成：
      1.只要簡單比對引證6 之發明專利申請公開說明書及系爭
        案之專利說明書所載內容，即可明確得知引證6 與系爭
        案是非常近似的掃描器發明，而引證6 也揭露了絕大部
        分之系爭案申請專利範圍之技術特徵；惟一未直接明文
        揭示的，只有系爭案以通用序列匯流排（即「USB 」）
        介面作為掃描器與電腦間連接介面之部分。又根據被告
        於舉發審定所自認之：「..藉由USB 介面模組與計算裝
        置耦合之技術已揭露於證據2 （即引證1 ）....」，即
        可得知，被告亦承認引證1 已揭示了系爭案中有關以US
        B 作為介面之技術，因此，結合引證6 及引證1 自可輕
        易完成系爭案之整體技術。
      2.原告所提出之引證1 及引證6 等兩項先前技術，均為「
        掃描器」領域之技術；尤其引證6 之發明名稱為「輕便
        移動式掃描儀」，系爭案之發明亦是定位為「攜帶式掃
        描器」，以引證6 作為系爭案之先前技術益顯貼切，而
        熟習本技術領域之人亦可輕易地將該兩項掃描器領域之
        相關先前技術加以組合。又引證6 已揭示透過「介面模
        組」來連接掃描器及電腦，並自電腦端接收電源及系統
        控制信號之技術；而引證1 則更明確地揭示以一種常見
        的介面形式－USB 介面連接二者之技術，因此，在該兩
        項引證皆為掃描器領域之發明下，足以促使熟習本項技
        術者使用引證1 所揭露之USB 介面來實作引證6 所述之
        「介面模組」。故引證6 及引證1 之組合確實有合理之
        動機。熟習本項技術者只要參酌引證1 所揭之USB 介面
        之技術，即可透過引證6 及引證1 之組合輕易完成系爭
        案每一項申請專利範圍之發明整體。
      3.茲就引證6 、引證1 之組合係如何輕易完成系爭案之每
        一項申請專利範圍技術說明如下：
        A.由於引證6 係中華人民共和國之專利，其發明專利申
          請公開說明書中所載之用語與我國略有不同，如我國
          之申請專利範圍，引證6 之用語為權利要求；如我國
          之影像感應，引證6 之用語為圖像傳感；如我國之數
          位訊號，引證6 之用語為數字信號；如我國之類比訊
          號，引證6 之用語為模擬信號；如我國之動作機制，
          引證6 之用語為傳動機構；如我國之介面，引證6 之
          用語為接口；如我國之介面引擎，引證6 之用語為接
          口驅動程式；如我國之類比至數位電路，引證6 之用
          語為模擬- 數字電路。
        B.由系爭案申請專利範圍第1 項及引證6 第1 項、第14
          項及引證1 第1 圖、第2 圖及其說明書第3 欄第13行
          至第18行之比對可知，系爭案第1 項之全部技術特徵
          ，已完全為引證6 第1 項及第14項所揭示。其中引證
          6 第1 項雖未明確表示以「USB 介面模組」來實作「
          接口模塊」以連接掃描器與計算裝置，然而，在系爭
          案申請當時可傳送電源與控制訊號的USB 傳輸標準已
          為此領域中所已知且公開的技術，因此，凡熟習本技
          術者均可輕易思及：在實作引證6 之「接口模塊」時
          可以「USB 介面模組」作為掃描器與計算裝置之間的
          連接介面，並使掃描器從計算裝置中接收電源和系統
          控制信號。也就是說，「USB 介面模組」僅是實作「
          接口模塊」的一個實施例。此外，引證1 已教示「以
          USB 介面模組與計算裝置連接」等技術（被告業已於
          舉發審定自承），故熟習本技術者自可輕易地思及「
          USB 介面模組」可作為掃描器與計算裝置連接的介面
          模塊。因此，熟習本技術者依申請前之通常知識，將
          引證6 、引證1 兩項先前技術進行簡單組合，即可輕
          易完成與系爭案第1 項技術功效完全相同之發明，故
          系爭案申請專利範圍第1 項不具進步性。
        C.系爭案第2 項係依附於系爭案第1 項之技術，乃為組
          合引證6 、引證1 即可輕易完成之發明，已如上述。
          且由系爭案申請專利範圍第2 項與引證6 第21項之比
          對可知，系爭案第2 項所進一步限定之「第二照明源
          用以掃描透明文件」技術，已由引證6 第21項清楚教
          示；有關該照明源「含三有色光，係獨立及依序為一
          照明控制信號所導通」等技術，亦已見於引證6 說明
          書第16頁第17行至23行中之敘述。因此，熟習本技術
          者依申請前之通常知識，將引證6 、引證1 兩項先前
          技術進行簡單組合，即可輕易完成與系爭案第2 項技
          術功效完全相同之發明，故系爭案第2 項不具進步性
          。
        D.系爭案申請專利範圍第3 項中依附於第1 項或第2 項
          之技術，乃為組合引證6 、引證1 即可輕易完成之發
          明，已如上述。此外，有關該項所進一步限定之「感
          應器陣列、照明源及動作機制接收來自序列調整器之
          電源，該調整器自一與計算裝置連接之USB 處接收控
          制訊號」之技術，除引證6 第2 項已揭示「感應器陣
          列自介面模組接收電源及控制訊號」技術外；復參酌
          引證1 第9 圖所清楚教示之序列調整器，即可知：該
          等引證已揭示與該項進一步限定之技術相同的技術（
          參照引證1 第9 圖及其說明書第6 欄第20行至第36行
          ）。因此，熟習本技術者依申請前之通常知識，將引
          證6 、引證1 兩項先前技術進行簡單組合，即可輕易
          完成與系爭案申請專利範圍第3 項技術功效完全相同
          之發明，故該項不具進步性。
        E.系爭案申請專利範圍第4 項中依附於第3 項之技術，
          乃為組合引證6 、引證1 即可輕易完成之發明，已如
          上述。此外，該項所進一步限定之「序列電源調整器
          根據計算裝置之電源狀態而動作」之技術，參酌引證
          1 第9 圖及其說明，即可知引證1 之序列電源調整器
          乃透過USB 纜線34連接至電腦，並已教示該序列調整
          器是從電腦中接收電源並依據所接收的電源而動作之
          技術（參引證1 第9 圖及其說明書第6 欄第20行至第
          36行）。因此，熟習本技術者依申請前之通常知識，
          將引證6 、引證1 兩項先前技術進行簡單組合，即可
          輕易完成與系爭案申請專利範圍第4 項技術功效完全
          相同之發明，故該項不具進步性。
        F.系爭案申請專利範圍第5 項中依附於第1 項或第2 項
          之技術，乃為組合引證6 、引證1 即可輕易完成之發
          明，已如上述。此外，將引證6 第3 項內容與該項所
          進一步限定之「影像感應陣列產生三訊號強度，當該
          第一照明源之三有色光為該照明控制訊號獨立並依序
          打開之時」相比對，可發現引證6 第3 項已完全教示
          該等技術。因此，熟習本技術者依申請前之通常知識
          ，將引證6 、引證1 兩項先前技術進行簡單組合，即
          可輕易完成與系爭案申請專利範圍第5 項技術功效完
          全相同之發明，故該項不具進步性。
        G.系爭案申請專利範圍第6 項中依附於第5 項之技術，
          乃為組合引證6 、引證1 即可輕易完成之發明，已如
          前述。此外，由系爭案申請專利範圍第6 項與引證6
          第4 項及第6 項之比對可知，引證6 第4 項及第6 項
          之內容已清楚教示了系爭案申請專利範圍第6 項所進
          一步限定之「以三種訊號強度以得到三數位訊號，該
          數位訊號上載至計算裝置以進行更進一步的處理」之
          技術。又引證1 復教示「以USB 介面模組與計算裝置
          連接」等技術（被告已於舉發審定自承），故熟習本
          技術者在參酌引證1 後，即可無歧異地推知：該三數
          位訊號係可經由USB 介面模組上載至該計算裝置。因
          此，熟習本技術者依申請前之通常知識，將引證6、
          引證1 兩項先前技術進行簡單組合，即可輕易完成與
          系爭案申請專利範圍第6 項技術功效完全相同之發明
          ，故該項不具進步性。
        H.系爭案申請專利範圍第7 項中依附於第1 項或第2 項
          之技術，乃為組合引證6 、引證1 即可輕易完成之發
          明，已如上述。此外，由系爭案申請專利範圍第7 項
          與引證6 第7 項之比對可知，引證6 第7 項已清楚教
          示了系爭案申請專利範圍第7 項所進一步限定之「控
          制電路產生照明控制信號、感應器控制信號、馬達控
          制信號」之技術；而引證6 第21項則教示掃描器包含
          「第二照明源」之技術。又引證1 第9 圖亦已教示「
          序列電源調整器分別指揮其送至照明源、感應器陣列
          及動作機制之電源」之技術（引證1 第9 圖參照）。
          因此，熟習本技術者依申請前之通常知識，將引證6
          、引證1 兩項先前技術進行簡單組合，即可輕易完成
          與系爭案申請專利範圍第7 項技術功效完全相同之發
          明，故該項不具進步性。
        I.系爭案申請專利範圍第8 項中依附於第1 項之技術，
          乃為組合引證6 、引證1 即可輕易完成之發明，已如
          上述。此外，由系爭案申請專利範圍第8 項與引證6
          第14項之比對可知，引證6 第14項已清楚教示系爭案
          申請專利範圍第8 項所進一步限定之「在計算裝置中
          執行控制程序，並進行執行影像感應模組之校正程序
          、提供照明時間參數、同步化動作機制動作等步驟」
          之技術；而引證6 第21項，則教示了掃描器包含「第
          二照明源」之技術。又引證1 亦已教示以「USB 」介
          面模組作為掃描器與計算裝置間之介面等技術（被告
          已於舉發審定自承），故熟習本技術者自可輕易地將
          引證6 第14項所揭之經由「介面卡」執行影像感應模
          組之校正程序之技術，以引證1 所教示之「USB 」介
          面模組來實現。因此，熟習本技術者依申請前之通常
          知識，將引證6 、引證1 兩項先前技術進行簡單組合
          ，即可輕易完成與系爭案申請專利範圍第8 項技術功
          效完全相同之發明，故該項不具進步性。
        J.由系爭案申請專利範圍第9 項與引證6 第23項、第26
          項、第27項及第14項之比對可知，系爭案第9 項之全
          部技術特徵，幾乎已為引證6第23 項、第26項、第27
          項、第14項所清楚教示。以上之引證6 項次雖未明確
          教示其係以「USB 」介面作為掃描器與計算裝置間之
          介面，然而，介面本來就可以不同之形式實現。且引
          證1 已清楚教示了以「USB 」連接掃描器與計算裝置
          之技術（被告業已於舉發審定自承），故熟習本技術
          者自可將引證6 第23項所揭之「PC卡及多線電纜」、
          第14項所揭之「介面卡」等介面形式，輕易以引證1
          所揭之「USB 」介面形式為之。因此，熟習本技術者
          依申請前之通常知識，將引證6 、引證1 兩項先前技
          術進行簡單組合，即可輕易完成與系爭案申請專利範
          圍第9 項本項技術功效完全相同之發明，故該項不具
          進步性。
        K.系爭案申請專利範圍第10項中依附於第9 項之技術，
          乃為組合引證6 、引證1 即可輕易完成之發明，已如
          上述。由系爭案申請專利範圍第10項與引證6第12 項
          、第6 項之比對可知，系爭案申請專利範圍第10項進
          一步限定之「介面包含類比至數位轉換器，以轉換類
          比訊號為數位訊號」、「將數位訊號送至計算裝置進
          行更進一步處理」之技術，已分別為引證6 之第12項
          、第6 項所清楚教示；而以「介面引擎」作為介面形
          式，亦為引證6 第26項所教示。此外，引證1 已清楚
          教示了以「USB 」連接掃描器與計算裝置之技術（被
          告業已於舉發審定自承），故熟習本技術者在參酌引
          證1 後，即可無歧異地推知：可透過USB 介面模組將
          該數位訊號上載至該計算裝置之技術。因此，熟習本
          技術者依申請前之通常知識，將引證6 、引證1 兩項
          先前技術進行簡單組合，即可輕易完成與系爭案申請
          專利範圍第10項技術功效完全相同之發明，故該項不
          具進步性。
        L.系爭案申請專利範圍第11項中依附於第9 項或第10項
          之技術，乃為組合引證6 、引證1 即可輕易完成之發
          明，已如前述。由系爭案申請專利範圍第11項與引證
          6 第21項、第23項及第24項之比對可知，引證6 第21
          項已清楚教示了系爭案申請專利範圍第11項進一步限
          定之「基座外殼以可移動方式支撐於主機殼處，該基
          座外殼包含第二照明源，其在掃描文件為透明者時打
          開」之技術；而「主機殼包含第一照明源，其在掃描
          文件為不透明者時打開」之技術，則為引證6 之第23
          項及第24項所清楚教示。因此，熟習本技術者依申請
          前之通常知識，將引證6 、引證1 兩項先前技術進行
          簡單組合，即可輕易完成與系爭案申請專利範圍第11
          項技術功效完全相同之發明，故該項不具進步性。
    其他引證案之組合：
      1.因「影像感應模組之校正程序之執行」本屬一習知技術
        ，故系爭案第1 項乃為引證1 、引證2 、及引證1 補充
        證據之組合所能輕易完成；系爭案第9 項與引證1 及引
        證1 補充證據相較，僅是將習知技術之「影像感應模組
        之校正程序」，從在掃描器內的電路執行改為在計算裝
        置內的電路執行而已，對於熟習該項技術者而言，將引
        證1 在掃描器內執行之校正程序改由第9 項之計算裝置
        來執行是屬於先前技術之簡單改變，而屬於可輕易完成
        之發明，故系爭案第1 項、第9 項不具進步性。而系爭
        案申請專利範圍第1 項及第9 項為獨立項，第2 項至第
        8 項為第1 項之附屬項，第10項及第11項為第9 項之附
        屬項，因系爭案第1 項及第9 項並不具進步性，故不能
        推定系爭案第2 項至第8 項、第10項及第11項等附屬項
        亦具有進步性。
      2.就系爭案申請專利範圍第1 項而言，所屬技術領域中具
        有通常知識者可根據引證1 、引證2 、引證4 及引證6
        並參酌申請時的通常知識將先前技術進行簡單組合，即
        可完成與本項技術相同功效之發明，故該項不具進步性
        ；進而其附屬項，就系爭案申請專利範圍第2 項至第8
        項，為所屬技術領域中具有通常知識者可根據引證1 、
        引證2 、引證案3 、引證4 及引證6 並參酌申請時的通
        常知識將先前技術進行簡單組合，即可完成與該項技術
        相同功效之發明，故該等項不具進步性。而系爭案申請
        專利範圍第9 項而言，乃所屬技術領域中具有通常知識
        者可根據引證1 、引證1 補充證據、引證4 、引證5 、
        引證6 並參酌申請時的通常知識將先前技術進行簡單組
        合，即可完成與該項技術相同功效之發明，故該項不具
        進步性；進而其附屬項，就系爭案申請專利範圍第9 項
        至第11項，則所屬技術領域中具有通常知識者可根據引
        證1 、引證1 補充證據、引證4 、引證5 、引證6 並參
        酌申請時的通常知識將先前技術進行簡單組合，即可完
        成與該項技術相同功效之發明，故該等項亦不具進步性
        。
  (3)本件參加人之主張有諸多曲解不實之處，茲駁斥如下：
    參加人主張有關「系爭案獨立項相較於引證1 至引證4 、
      及引證1 補充證據，具新穎性及進步性」之反駁：
      1.引證1 已教示：在校正期間會調整LED 的曝光時間，其
        並載明：「..更詳細的校正程式請參考申請號No.08/49
        7,459 （即引證1 補充證據）」；進一步參酌引證1 補
        充證據，其已清楚記載：「記憶體13儲存用於影像感測
        器的校正參數」，此外，其亦明載校正參數之計算方式
        。又引證1 已明確記載其掃描器係透過USB 與電腦主機
        連接，亦明確教示其掃描器會從電腦主機接收數位控制
        訊號（即「系統控制信號」），而引證1 第7 頁之圖7
        亦明確繪示：掃描器經由主機介面（Host interface）
        從電腦主機中接收校正資料等。
      2.此外，引證4 亦於其發明摘要中明確教示，該發明係「
        將原本在掃描器中執行之高階功能（諸如動作控制、掃
        描控制、校正控制..等程式），均移植至該電腦中執行
        」；掃描器本身不必執行較高階之計算及分析，而是直
        接按照電腦之指令動作，如此一來，「可簡化掃描器之
        控制組件設計，進而達到降低掃描器成本之目的」。因
        此，熟習本項技術者根據引證1 、引證1 補充證據及引
        證4 之簡單組合，即可輕易完成系爭案第1 項中「在計
        算裝置中執行該影像感應模組的一校正程式」的技術特
        徵。
      3.基於上開說明，明顯可知參加人所辯稱：「引證1 未揭
        示自計算裝置處接收系統控制信號、在該計算裝置中執
        行一影像感應模組之校正程序」或「引證1 至引證4 難
        以結合」云云等語，皆非事實。
    就參加人有關「系爭案須搭配USB 介面模組及掃描器本體
      之特殊設計，方能克盡其功，其絕非屬於先前技術之簡單
      改變」及「系爭案採用USB 介面相較於引證6 具有不可預
      期之功效」之反駁：
      1.系爭案之專利說明書中，根本完全未提及其掃描器本體
        有何「特殊設計」，或是系爭案使用USB 連結電腦或傳
        輸資料是如何地克服了各種技術困難（實則，USB 之技
        術在系爭案申請時早已成熟，根本沒有所謂的技術困難
        ，詳參下述）；況退萬步言，USB 與電腦週邊裝置之結
        合真的存有技術上之困難，參加人在其專利說明書中亦
        沒有提供任何之解決方式。亦且，系爭案所使用之USB
        也是一般形式，並非由參加人所獨創或經其特別設計。
        由此顯見，參加人只是在其掃描器發明中單純選擇以US
        B 作為其與電腦間之介面，而未揭載任何兩者結合之技
        術上突破或是無法預期之功效。
      2.又USB 1.0 標準係早在西元1996年1 月即已公布，USB
        1.1 標準係於西元1998年9 月公布，而USB 2.0 標準則
        係於西元2000年4 月公布（參照維基百科中對於通用序
        列匯流排（即USB ）之解釋定義），但系爭案的優先權
        日卻是在更晚之西元2000年11月2 日；此已顯見在系爭
        案優先權日之前，USB 規格早已是成熟且習知之技術。
        況原告所舉之引證1 、引證4 掃描器皆已清楚教示其係
        使用USB 作為與電腦間之介面（參照引證1 第2 頁圖2
        、引證4 圖式第2 圖至第6 圖所繪示之USB 匯流排150
        ），且被告亦早已在舉發審定中即自認：「藉由USB 介
        面模組與計算裝置耦合已為引證1 所揭示」。故參加人
        主張在系爭案申請之前，要利用USB 介面有效連結掃描
        器之電腦具有整合上的困難…云云等語，顯非事實，不
        足採信。
    就參加人有關「系爭案第3 項至第7 項、第8 項至第11項
      具有進步性」之反駁：
      1.關於系爭案第3 項：
        引證1 已揭露該項中有關「感應器陣列、照明源及動作
        機制接收來自序列調整器之電源」、及「序列調整器自
        與計算裝置連接之USB 處接收控制信號」等技術，更已
        明確教示針對不同之掃描器內部元件調整供應之電壓之
        技術，顯見該項並不具進步性。
      2.關於系爭案第4 項：
        引證1 已揭露該項中有關「序列電源調整器根據計算裝
        置電源狀態動作」之技術，且引證1 更已明確教示「從
        連接至電腦主機的USB 纜線接收電源後，針對不同之掃
        描器內部元件調整供應之電壓」之技術，顯見該項並不
        具進步性。
      3.關於系爭案第5 項：
        引證1 已揭露該項中「影像感應陣列產生三訊號強度」
        之技術，且更進一步教示了LED （即照明源）與CIS （
        即影像感應模組）之時序會由ASIC晶片控制以進行補償
        ，顯見該項並不具進步性。
      4.關於系爭案第7 項：
        引證6 之申請專利範圍第7 項已清楚教示了系爭案第7
        項有關「控制電路接收來自計算裝置的系統控制信號，
        並產生照明控制信號、感應器控制信號、馬達控制信號
        」之技術，引證6 與引證1 之組合更可輕易完成該項發
        明之整體技術。且參加人針對該項技術，僅極力說明其
        依附於第1 項之有關「系統控制信號」之部分技術，而
        未對該項所進一步限定之有關「控制電路接收來自計算
        裝置的系統控制信號，並產生照明控制信號、感應器控
        制信號、馬達控制信號」等技術，為任何主張其具有進
        步性之說明，顯見參加人亦默認上開技術並不具有進步
        性。
      5.關於系爭案第8 項及第9 項：
        根據前所述之引證組合，熟習本項技術者可根據引證1
        、引證1 補充證據、引證案3 ，或再加上引證4 、引證
        5 及引證6 中更清楚教示之有關校正程序之技術，進行
        簡單組合後，即可完成與系爭案第8 項及第9 項相同功
        效之發明，顯見此2 項並不具進步性。
      6.關於系爭案第10項及第11項：
        蓋引證6 申請專利範圍第21項、第23項及第24項已揭露
        有關第二照明源的技術特徵，故熟習本項技術者在參酌
        引證1 、引證1 補充證據、引證3 、引證4 至引證6 ，
        並將之簡單組合後，即可完成與系爭案第10項與第11項
        相同功效之發明，顯見此2 項並不具進步性。
      7.又參加人其陳述中，並無法具體說明系爭案第6 項有任
        何之創新技術特徵，顯見參加人亦認為第6 項並不具進
        步性。
    就參加人有關「系爭案第8 項至第11項相較於引證5 具有
      進步性」之部分：
      被告已於行政訴訟中變更其見解，承認引證4 、引證5 已
      揭示系爭案第8 項及第9 項中「在計算裝置中執行影像感
      應模組之校正程序」、及「其中一控制程序執行於該計算
      裝置中」等技術，顯然其已認定引證5 之影像處理與色彩
      校正是在電腦中執行，故參加人所述亦非事實。
    引證4 已清楚揭示「在計算裝置中執行影像感應模組之校
      正程序」之技術，且系爭案亦未將其校正程序限定於「色
      彩校正」之範疇：
      1.引證4 之發明摘要中，即已明確地教示：其係將掃描器
        之高階功能從掃描器的控制模組移植至電腦主機系統，
        且亦清楚教示：將計算與記憶體需求從掃描器控制模組
        移植至電腦主機，可以簡化掃描器控制模組的設計，進
        而達到降低掃描器成本之目的。而這些被移植至電腦執
        行之高階功能，乃包括動作控制、掃描控制、及校正控
        制等。因而顯見，引證4 已確實揭示影像感應模組之校
        正程序於計算裝置中執行之技術，已如前述，此點亦為
        被告所認同。因而，參加人辯稱：「引證案4 未具體揭
        示校正是在掃描器中、或是在主機電腦中執行…」等語
        ，顯屬無稽，實不足採。
      2.承上，由於引證4 已揭示在計算裝置中執行影像感應模
        組之校正程序之技術，此一事實甚為明確，參加人無從
        反駁，遂又辯稱：「引證案4 之校正是指各元件之位置
        回到原點的校正，而非『色彩校正』…」云云等語。然
        如前所述，系爭案第1 項中並無任何有關「該影像感應
        模組之校正程序係一『色彩校正程序』」之限定條件，
        因此本領域中具有通常知識者，觀其申請專利範圍之記
        載，當然會認定其校正程序係泛指針對影像感應模組執
        行的各種校正程序；且參加人亦不得將其專利說明書中
        所載之實施例內容曲解為其申請專利範圍之解釋，否則
        即屬違法。從而，既然參加人於申請系爭案時，將其申
        請專利範圍記載為「校正程序」而非「色彩校正程序」
        ，藉以擴大系爭案之保護範圍，即不得在系爭案進入舉
        發爭訟時，才又任意地對其申請專利範圍為違法之限縮
        解釋。是以參加人主張引證4 之校正並非「色彩校正」
        ，故未揭露系爭案有關校正程序之技術特徵…等語，亦
        屬無由。
    引證5 亦已清楚揭示「在計算裝置中執行色彩校正程序」
      之技術，且被告於他案對引證5 技術所為之認定，亦無違
      誤：
      引證5 透過「TWAIN 控制設定」，除可執行對掃描模式、
      影像解析度等各項掃描參數之控制設定外，在引證5 第21
      頁更教示了「進階設定頁」，其中「色譜」欄即是針對紅
      色、綠色及藍色等三色光來進行調校，其係以對掃描器進
      行色彩校正之方式，使得掃描物件之結果符合使用者之預
      期。且引證5 被作為我國第000000000P01號專利異議案之
      引證案時，被告亦於該案審定書中明確表示：引證5 已揭
      示「由該掃描器驅動軟體..進行一影像處理程序，該處理
      程序包括色彩校正..等之實施手段」，顯然被告也認定引
      證5 已揭露在電腦中執行色彩校正程序之技術。故參加人
      辯稱「引證5 之控制設定僅是參數設定，未揭露影像感應
      模組之校正程序」、「第000000000P01號專利異議案之審
      查委員技術觀點有誤」..云云等語，顯已曲解了引證5 之
      技術，且其亦未充分舉證說明為何該異議前案之審查委員
      認定有誤，故其主張並不足採。
    況且，引證6 甚至已清楚教示了與系爭案說明書中所載實
      施例完全相同之「在計算裝置中執行影像感應模組之校正
      程序」之技術：
      引證6 之發明專利申請公開說明書中，即已充分揭示了與
      系爭專利說明書中所載實施例完全相同之「在計算裝置中
      執行影像感應模組之校正程序」之技術，此參諸引證6 有
      關校正程序之圖式及說明，與系爭案有關校正程序之圖式
      及說明，二者內容完全相同，即為明證。因而，不論參加
      人對於引證4 、引證5 ..等先前技術之技術內容為如何之
      曲解，仍無從抹滅引證6 已充分且清楚地揭示與系爭案說
      明書所載完全相同之「在計算裝置中執行影像感應模組之
      校正程序」技術之事實。
  (4)綜上，原告主張系爭案已為引證案所揭示，而熟習該技術者
    依申請前之通常知識，將引證案等先前技術進行簡單組合，
    即可輕易完成與系爭案技術功效完全相同之發明，系爭案第
    1 項至第11項申請專利範圍均不具進步性，原處分及訴願決
    定於法均有違誤等情。因而聲明：「訴願決定及原處分均撤
    銷暨命被告應就系爭案做成舉發成立之處分。訴訟費用由被
    告負擔」。
三、被告抗辯：
  (1)引證1 、2 無法證明系爭案不具進步性：
    引證1 為由周邊匯流排供電之掃描器，其圖5 、6 及相關
      說明書內容已述及有關馬達，各式齒輪、滾筒、掃描文件
      、照明、接觸型影像感測器CIS 等的動作機制；其圖6 已
      揭示其以USB 連接至主PC；而於其間傳送及接收訊號與資
      料；其摘要述明掃描器可在由USB 連接器供應之電源下運
      作；其說明書及圖6 顯示數位控制器ASIC600 可送出對於
      馬達、LED 照明光源、影像感測器的各個類比時序訊號。
      引證2 為使用先進訊號處理技術之全色彩單一感測器陣列
      之接觸式影像感測器，其中揭露了包括三基色並由時序控
      制之LED 組成的照明源，其掃描裝置包括一桿狀透鏡，MO
      S 感測器晶片、LED 光源等。引證1 之圖6 及圖7 顯示影
      像資料送入數位控制器ASIC後，會於其中之主介面606 產
      生校正資料，影像資料及校正資料被送到影像及校正記憶
      體618 ，校正資料由此經由校正料匯流排617 被送到類比
      訊號處理器624 ，自影像感測器輸出之影像訊號亦送到該
      處理器624 ，說明書中述及該校正資料用來校正類比信號
      處理器624 中的影像資料類比至數位轉換器616 ，其中提
      供給每一像素位置不同色光的光強度差異修正用之最小值
      與最大值。相較之下，系爭案第1 項獨立項中之影像感應
      組之技術已揭示於引證2 ，而其動作機制及其藉由USB 介
      面模組與計算裝置之耦合之技術已揭露於引證1 ，而在校
      正程序技術部分，系爭案係在計算裝置中執行該影像感應
      模組之一校正程序，引證1 或引證2 並無揭示系爭案之整
      體構造，故分別相對於引證1 或引證2 ，系爭案第1 項具
      新穎性。引證1 中之校正資料之相關流程如其圖7 所示及
      上述分析者係在數位控制器ASIC中形成及管理，並以MD記
      憶資料匯流排614 及校正資料匯流排617 來傳送，其中並
      未述及亦看不出來該校正程序係在計算裝置中執行者，其
      圖6 及圖7 中均未揭露該數位控制器ASIC600 有該計算裝
      置涉及校正資料的接收。故相對於引證1 及引證2 之相關
      技術組合，系爭案第1 項獨立項亦具有進步性。
    又如前述之分析，引證1 並未揭示系爭案第9 項獨立項中
      在計算裝置中執行之影像感應模組之校正程序，故相對於
      引證1 而言，系爭案第9 項獨立項具新穎性；引證1 中之
      校正資料之相關流程如其圖7 所示及上述分析者係在數位
      控制器ASIC中形成及管理，並以MD記憶資料匯流排614 及
      校正資料匯流排617 來傳送，其中並未述及亦看不出來該
      校正程序係在計算裝置中執行者，其圖6 及圖7 中均未揭
      露該數位控制器ASIC600 有該計算裝置涉及校正資料的接
      收，相對於引證1 而言，系爭案第9 項獨立項亦具有進步
      性。另系爭案第2 至第8 項及第10、11項為第1 及第9 項
      之附屬項，該附屬項均為第1 及11項之進一步限縮，且包
      含第1 及11項之所有技術特徵，因第1 及11項之技術特徵
      未揭示於引證1 、2 或其組合，故其附屬項亦含有該未揭
      示於引證1 、2 或其組合之技術特徵。
  (2)原告於訴願階段所舉之美國第0000000 號專利案，尚難遽認
    為引證1 之補強證據，應屬新證據；且引證1 與該美國第00
    00000 號專利案之組合亦不足以證明系爭案不具進步性：
    原告於訴願階段所舉之美國第0000000 號專利案雖列為引
      證1 之先前技術，但與引證1 分屬不同專利案，所涉技術
      手段亦非完全相同，原告於舉發階段並未具體主張該美國
      專利案得證明系爭案不具進步性，原告於訴願階段始提出
      此證據，尚難遽認為引證1 之補強證據，而應屬新證據。
    原告訴願階段主張系爭案僅係將引證1 之掃描器內數位控
      制器ASIC 600起動的校正程序改由系爭案之計算裝置來執
      行，係屬於先前技術之簡單改變，並非事實。蓋系爭案構
      成中的計算裝置與引證1 中的數位控制器及其周邊電路之
      組合並非等效的構成，系爭案構成中之計算裝置並非僅執
      行上述之校正程序，而係進行包含三個序列性步驟之控制
      程序，即校正程序的執行、照明時間參數的提供以及動作
      機制之動作的同步化；亦即在系爭案中係以單一構成一之
      計算裝置藉由USB 介面模組耦合至影像感應模組及動作機
      制，並由此計算裝置接收電源及系統控制信號，以及進行
      上述之校正程序；故系爭案在構成上有其明確的特定內容
      ，且亦較系統化；進一步而言，該計算裝置並非只用以進
      行校正程序，而是進行上述之一序列的步驟，相對之下，
      引證1 中係由ASIC及其周邊電路如參考驅動器，校正記憶
      體等，來執行影像感應模組之校正程序；而且只能執行單
      一之運作程序，上述組合亦非如系爭案者可經由USB 介面
      模組由其接收電源及系統控制信號而耦合至動作機制，故
      明顯地，引證1 中之ASIC及其周邊電路之組合僅能執行上
      述之單一之校正程序，因此與系爭案中之計算裝置並能等
      效之構成，兩者在系統架構上，所可達成之功效上均大異
      其趣；故在本技術領域中具有通常知識者依據引證1 以及
      其相關之美國第0000000 號之技術，應仍難以輕易地完成
      系爭案之發明。
    前揭美國專利第0000000 號，其相關內容係在於ASIC參考
      驅動器，A/D 轉換器，校正記憶體等電路在影像感應模組
      之校正程序之運作形態；其仍是以ASIC及上述周邊電路來
      執行單一之校正程序，故其等之組合相較之下，與系爭案
      在技術上並非對等或等效之構成，難謂系爭案第1 項獨立
      項之整體構成，尤指其中之計算裝置之電路耦合形態及其
      多功能之運作方式，係可由引證1 及其相關之先前技術經
      由簡單改變而輕易完成。又系爭案第9 項獨立項中已進一
      步界定其中之計算裝置可進行上述之三項序列性步驟；故
      如上述分析者，引證1 及其相關之美國第0000000 號，顯
      然僅能藉由ASIC及其周邊電路執行單一之校正程序，並不
      能如系爭案中之計算裝置可執行三項序列性控制步驟，引
      證1 及其相關之先前技術亦不具有系爭案中計算裝置與動
      作機制之相關耦合形態及其同步化控制之運作；故僅由引
      證1 及其相關之先前技術則更難以輕易完成系爭案第9 項
      獨立項之發明。
  (3)原告於行政訴訟階段提出引證4 及引證5 與引證1 、2 組合
    主張系爭案不具進步性。惟該證據係於行政訴訟階段始提出
    ，與原告舉發時所提之證據不具有同一基礎事實之關聯性，
    核屬新證據，其既未經參加人答辯及被告審酌，亦未於訴願
    時提出，踐行訴願前置程序，自不得於訴訟時執為主張原處
    分違法之依據。惟依智慧財產案件審理法第33條規定，關於
    撤銷專利權之行政訴訟中，當事人於言詞辯論終結前，就同
    一撤銷理由提出之新證據，智慧財產法院仍應審酌之，則被
    告依前揭規定就原告所提出之上述證據表示意見如下：
    引證4 揭示一種將電腦與影像掃描器相連結之系統，即使
      將原本在掃描器中執行之高階功能，諸如動作控制、掃描
      控制、校正控制..等程序，均移植至該電腦中執行（參引
      證4 專利公報列印本第1 頁左方欄所載專利名稱，中譯為
      ：「耦合主電腦至一高階功能已移植至其所連接之主電腦
      的影像掃描器之系統」，即其專利公報第4 頁至第7 頁）
      。詳言之，有些掃描器，是以其本身內建之控制組件來執
      行掃描時之相關控制程序，而引證4 則是將高階之控制程
      序移植至與掃描器連接之主電腦中執行，由主電腦將各項
      「應如何掃描」之控制指令輸入掃描器控制組件，藉此直
      接控制掃描器之掃描程序（參其專利公報第1 頁右方欄第
      1 行至第4 行、第6 行至第8 行），掃描器本身不必執行
      較高階之計算及分析，而是直接按照電腦之指令動作。如
      此一來，可簡化掃描器之控制組件之設計，進而達到降低
      掃描器成本之目的（參其專利公報第1 頁右方欄末數第1
      行至第4 行）。引證4 之圖式第2 圖至第6 圖，亦清楚揭
      露了主電腦1 透過依電腦軟體之應用程式介面200 ，經由
      USB150向掃描器控制模組100 傳送各項控制指令之情形（
      參其專利公報第3 頁至第7 頁至圖式，相關說明請分別參
      其專利公報第16頁第4 欄第66行至第17頁第5 欄第6 行，
      第17頁第6 欄第22行至第25行、第32行至第35行、第51行
      至第56行、第59行至第65行；其中，第4 圖至第6 圖所示
      之Motor Control 、Dcan Control、Calibration Contro
      l ，即分別為動作控制、掃描控制、校正控制）。故系爭
      案申請專利範圍第1 項、第9 項等兩獨立項包含「在計算
      裝置中執行影像感應模組之校正程序」之技術已為引證4
      所揭露。
    引證5 揭示一種彩色平台式掃瞄器，其使用時係與電腦相
      連接，並可藉由掃瞄器驅動程式及應用軟體，於電腦中執
      行一切掃瞄器之控制程序（參引證5第5 頁之圖式、步驟4
      及步驟8 之說明）。詳言之，在安裝掃瞄器應用軟體至電
      腦後，如在電腦中開啟「TWAIN 」應用程式，即會顯示「
      TWAIN 對話框」。該對話框之左半部為「主設定頁」，羅
      列各種「掃描控制」選項，諸如掃描模式、來源、大小、
      解析度、輸出比例、去網花（去除網點）等（參引證5 第
      10頁、第15頁、第18頁），透過「TWAIN 控制設定」即可
      執行主設定頁之各項掃描參數的控制設定，這些參數的設
      定將會決定原稿影像被掃描，顯示及列印出來的效果中決
      定掃瞄器應如何掃描文件之「控制程序」，係於計算裝置
      （電腦）中所執行的。是引證5 已揭露系爭案第8 、9 兩
      項「其中一控制程序執行於該計算裝置中」之技術。
  (4)綜上，被告以引證1 、2 無法證明系爭案不具新穎性及進步
    性，而引證4 、5 及美國第0000000 號專利案，均屬新證據
    ，自不得於訴訟時執為主張原處分違法之依據，且縱引證1
    與該美國第0000000 號專利案之組合亦不足以證明系爭案不
    具進步性，故原處分並無違誤等語，而聲明：「原告之訴駁
    回，訴訟費用由原告負擔」。
四、參加人之陳述：
  (1)參加人於94年7 月13日提出之系爭案申請專利範圍更正本符
    合專利法第64條第2 項「不得超出申請時原說明書或圖式所
    揭露之範圍」之規定，被告准予更正之審定係適法毫無疑義
    ：
    系爭案94年7 月13日之申請專利範圍更正本與92年6 月1 日
    之審定公告本相較，更正後第1 項中另加入「其中在該計算
    裝置中執行該影像感應模組的一校正程序」之特徵，此更正
    屬於專利審查基準所敘述的「請求之技術特徵置換為發明說
    明中就該技術特徵本身所記載之整體詳細描述」的申請專利
    範圍減縮事項之一，故此更正符合專利法第64條第2 項之規
    定。另參照申請專利範圍更正後第8 項，更正後第8 項係界
    定了「一控制程序在該計算裝置中執行」的步驟，其中一步
    驟為「執行該影像感應模組之校正程序，經由該通用序列匯
    流排為之」，相對於更正後第1 項「其中在該計算裝置中執
    行該影像感應模組的一校正程序」的特徵，第8 項更進一步
    界定此校正程序是「經由該通用序列匯流排為之」，由於第
    8 項屬於專利申請基準第2-1-17頁規定的「(2)附加式- 將被
    依附之請求項全部技術特徵包含在內，並增加被依附之請求
    項原本未包含的技術特徵」所允許的撰寫方式，故此更正符
    合專利審查基準的規範，並且不會造成請求技術特徵的重複
    而致使不明確。
  (2)申請專利範圍之解釋原則及請求項中之專有名詞需參考內部
    證據如說明書及圖式而定義：
    依專利法第56條第3 項之規定，於解釋申請專利範圍時，
      並得審酌發明說明及圖式，以瞭解其目的、作用及效果，
      此參該條於92年修正時之修正理由三自明。而關於申請專
      利範圍之解釋原則，我國專利侵害鑑定要點草案有以下之
      說明：
      1.「用於解釋申請專利範圍之證據包括內部證據與外部證
        據。若內部證據足使申請專利範圍清楚明確，則無須考
        慮外部證據。若外部證據與內部證據對於申請專利範圍
        之解釋有衝突或不一致者，則優先採用內部證據。」（
        該要點草案下篇壹、第2 章第1 節(三)(一)（第30頁））
      2.「用於解釋申請專利範圍之內部證據包括請求項之文字
        、發明（新型）說明、圖示及申請歷史檔案。」（該要
        點草案下篇壹、第2 章第1 節(三)(二)（第30頁））
    系爭案之攜帶式掃描器，僅包括影像感應模組、動作機制
      及通用序列匯流排介面模組，未包括習知掃描器中處理影
      像感應模組、動作機制操作所需之執行運算的八位元微處
      理器，因此，該系統控制信號係由該計算裝置處理影像感
      應模組、動作機制操作所需之執行運算而產生，此觀之系
      爭案說明書第17頁第8-17行及第19頁末數第1 行至第21頁
      末亦得自明。系爭案由計算裝置操作一控制處理的效果：
      該計算裝置因處理影像感應模組、動作機制操作所需之執
      行運算而產生「系統控制信號」（即掃描器本體內不需要
      微處理器，用以處理影像感應模組、動作機制操作所需之
      執行運算，而係由該計算裝置代為之），此觀之系爭案說
      明書第17頁第8-17行及第19頁末數第1 行至第21頁末自明
      。而「校正程序」包括：取得不良像素、調整三原色LED
      之導通時間、取得黑補償資料、取得白補償資料、計算三
      原色之增益值等完整資料（參照系爭案說明書第20至22頁
      ）。
  (3)系爭案之申請專利範圍共計有11項，其中第1 項與第9 項為
    獨立項。本件原告扭曲引證證據之技術內容，並且依其扭曲
    之錯誤推論來指稱系爭案不具進步性，實有所誤：
    系爭案獨立項相較於引證1 及其補充證據美國第0000000
      號專利案具有進步性，且系爭案申請專利範圍每一項相較
      於引證1 及引證6 亦具有進步性。本件原告主張「相較於
      引證1 及其補充證據（US5,729,361 ），系爭案申請專利
      範圍第1 及第9 項僅是將『習知的影像感應模組之校正程
      序技術』由『掃描器』內的電路執行改為『計算裝置』內
      的電路執行而已。又根據專利審查基準第2 篇第2-3-19頁
      .. 屬於先前技術之簡單改變..。」具下列謬誤：
      1.原告未引用系爭案申請時之專利審查基準：
        原告前揭論述係引用現行專利審查基準，未引用系爭案
        申請時之專利審查基準，以判斷系爭案之實體要件即進
        步性，違反「實體從舊，程序從新」之信賴保護原則。
        而根據系爭案申請時之專利審查基準第2 章第4 節有關
        「進步性」之判斷方式，「判斷發明是否能輕易完成時
        ，准予將2 件或2 件以上不同文獻之全部內容或其各該
        文獻之部分內容、或同一文獻之各不同部分內容相互組
        合，准予將先前技術（prior art ）之各片斷部分相互
        組合，以判斷申請專利之發明是否具有突出的技術特徵
        或顯然的進步。」準此，原告質疑系爭案獨立項之進步
        性時，應組合引證1 、美國第0000000 號專利案及其他
        證據或確實組合引證1 及引證6 ，說明為何系爭案獨立
        項欠缺突出的技術特徵或顯然的進步，方為正辦。又事
        實上，引證1 及美國第0000000 號專利案所揭示者並非
        「習知的影像感應模組之校正程序」，故無法得知原告
        如何能組合引證1 及引證6 而達成系爭案申請專利範圍
        第1 及第9 項之創新技術特徵。
      2.原告過度簡化系爭案之創新技術：
        引證1 及美國第0000000 號專利案所揭示者並非屬於「
        習知的影像感應模組之校正程序」，蓋引證1 所教示之
        「校正」與系爭案之「校正程序」在技術內容上明顯不
        同，其既非用於影像感應模組，亦非在計算裝置中執行
        ，已如前述，故無法得知原告如何能組合引證1 及引證
        6 或結合其他證據並簡單改變之而達成系爭案申請專利
        範圍第1 項及第9 項之創新技術特徵。再者，系爭案雖
        使用一計算裝置以執行校正程序，但仍須搭配通用序列
        匯流排介面模組（介面引擎）（有USB 相關電路）及掃
        描器本體之特殊設計，方能克盡其功，其絕非屬於先前
        技術之簡單改變，原告過度簡化系爭案之創新技術。
      3.又即使如原告主張系爭案請求項1 及9 與引證6 之差異
        在於「接口模塊」，以系爭案申請時之技術而言，請求
        項1 及9 中之「通用序列匯流排介面模組」亦非如原告
        所謂「接口模塊」之等效置換或實施例而已。原告需援
        引證據說明之，否則僅為後見之明。引證1 亦未有如此
        之揭示（引證1 僅揭示：以USB 介面模組與計算裝置連
        接）。
      4.引證1 與引證2 、引證3 、引證4 及引證6 欠缺組合之
        依據：
        依據系爭案申請時之專利審查基準第2 章第4 節有關「
        進步性」之判斷方式，判斷是否能輕易完成時，應注意
        下列事項：「1.文獻之組合應注意事項....3.組合所需
        之文獻為不同的文獻者，其數量愈多，通常視為非能輕
        易完成。例1 ：組合2 件或2 件以上之文獻內容後，與
        申請專利發明之必要的技術內容，在本質上無法相切合
        時，則此等文獻之組合，通常視為非能輕易完成。」由
        引證1 之圖6 、7 、10所示之電路圖可知，引證1 設置
        ASIC（特殊應用積體電路）600 之目的係在避免大量資
        料往返傳輸於計算裝置及掃描器之間，此由引證1 之圖
        7 僅有「Host Interface」（606 ）傳輸「Calibratio
        n 」資料至「Memory Manager」（648 ）（即從電腦主
        機端傳送至掃描器）而無反方向傳輸可稽。對之，系爭
        案之發明目的在於藉由在掃描器及電腦主機間進行資料
        之往返傳輸，使得大部分的掃描器所需之運算可執行於
        電腦主機上，而提升掃描器之可攜帶性並節省系統電力
        。因此，引證1 之ASIC設計與系爭案之發明目的即相違
        背，先天即不相容，難以與引證2 或3 或4 或6 相結合
        ，則其技術內容的組合並非明顯，益加證明系爭案具有
        進步性（亦可參見現行專利審查基準第2-3-20頁）換言
        之，引證1 與系爭案之發明目的及技術特徵各不相同，
        其無法提供與引證2 或3 或4 相結合之合理動機。
      5.系爭案採用USB 介面相較於引證6 具有不可預期之功效
        ：
        系爭案使用USB ，所以較容易將大部分介面模組放在掃
        描器內部。而當介面模組之A/D 電路（類比轉數位電路
        ）在掃描器內部時，其較靠近影像感應模組，故在傳遞
        類比訊號時因傳遞距離較短較不容易失真，此為系爭案
        所具備不可預期功效之一。至於引證6 則未限制A/D 電
        路（類比轉數位電路）之位置。又系爭案之介面模組連
        接電腦並大部分放在掃描器當中，可以導致介面模組連
        接電腦之接頭變小，攜帶上具有便利性。至於引證6 則
        未限制介面模組之位置。
      6.系爭案採用USB 介面於技術上已克服許多申請時所面臨
        之困難：
        USB 技術之發展是一連續性的發展（USB1.0至2.0 的規
        格標準在過去數年內陸續公布），但並非意味著USB 相
        關技術在系爭案申請時已經相當成熟，事實上，系爭案
        發明的研發過程中須克服不同電腦以及其他周邊設備裝
        置連結上整合之困難。亦即，無論是電腦或是其他周邊
        裝置，在嘗試將二者連接介面改以USB 連結時，並非僅
        是將該介面簡單置換即可完成，反而是必須克服許多連
        結上、裝置內部設計上、在技術面整合上之各方面的困
        難，才能以一輕薄短小之USB 傳輸較多的資料訊息。也
        因此，為克服技術上整合之困難及發展USB 技術，許多
        科技大廠如Microsoft 、HP、Intel 等乃於西元1995年
        共同成立一USB Implementers Forum公司，並定期舉辦
        Plugfest大會（插拔大會），提供場所供各家電腦廠商
        及其他周邊設備商進行產品測試，各家廠商在此活動中
        ，可以將最新研發之產品與其他家公司之產品進行連結
        ，以測試其產品所使用之USB 技術為成功或是失敗，由
        此可證明USB 技術並非因其建議規格公告而達於成熟之
        階段。此外，Microsoft 公司針對其公司之Windows 作
        業系統，亦陸續針對USB 技術提供更新，可知USB 技術
        之發展絕非一日千里，而須針對不同電腦、不同裝置、
        不同設計來克服不同的技術困難始可，在整合上具有極
        大的困難，所以Microsoft 才要一直提供USB 技術之升
        級更新資料。此亦足說明，並非USB 規格一經公告即代
        表USB 相關技術已非常成熟。再者，由引證1 （公告日
        西元1999年9 月21日）掃描器之ASIC設計不在利用USB
        介面傳輸大量資料，且其事實上亦無法做大量資料傳輸
        之特徵來看，在系爭案申請之前，要利用USB 介面有效
        連結掃描器及電腦並傳輸大量資料，事實上有極大困難
        存在，亦即，要開發使用USB 技術並以之傳遞大量資料
        之掃描器，在系爭案申請當時正面臨相當大的技術整合
        困難，已如前述，可見在當時顯然並非習知技術。事實
        上，於西元2000年時（系爭案之優先權日當年），USB
        之應用對象主要為鍵盤及滑鼠，由於當時USB 技術尚無
        法做大量的資訊傳輸，也無法有效應用在掃描器上，故
        系爭案開發出此等掃描器，顯然具有不可預期之功效而
        具有進步性。
    系爭案申請專利範圍第2 項及第11項相較於引證3 與其他
      引證案之集合具有進步性：
      關於系爭案申請專利範圍第2 項及第11項，細究原告所引
      1.引證3 之「By adding the optical slide module，
        you can make use of the colour of slides，once
        again ，scans are possible for all
        transparencies. . 」，僅可明白其可以掃描透明材料
        ，然其運作機制卻無隻字片語描述，亦無圖片可資佐證
        。而參考現今掃描器之機制，其運作機制皆為利用塑膠
        夾片夾住透明材料，而後置於掃描平台上，再行掃描。
        然而，此類運作機制自然與系爭案利用第二組照明源之
        機制相去甚遠。
      2.原告於其舉發理由中，將引證3 中之「optical slide-
        module」誤譯作「光學滑動模組」（究其本意應作「光
        學載片模組」），及其下一句譯作「利用滑動色彩」（
        「滑動」不可能有色彩，載片才會有）。惟引證3 除了
        記載所揭示裝置「藉由增加光學載片模組，並利用載片
        的色彩，可掃描諸如X 光及投影片的所有透明物品」，
        對「校正程序」或是「照明源」等皆無任何說明，當然
        無法證明系爭案所請求之標的不具可專利性。且系爭案
        申請專利範圍第2 項及第11項之第二組照明源為可拆卸
        （參照系爭案說明書第13頁第14至15行及第14頁第2 行
        ），此可拆卸特徵有助於掃瞄器之可攜性。以上亦足可
        證明原告曲解引證3 之內容而牽強引用。是故，原告無
        從證明引證3 之運作機制與系爭案申請專利範圍第2 項
        及第11項利用第二組照明源之機制相同，因此其相較於
        引證3 與其他引證案之集合確具進步性。
    系爭案獨立項相較於引證4 與其他引證案之集合具有進步
      性：
      1.引證4 係關於一種影像掃瞄裝置之架構，得簡化連接於
        一電腦系統之影像掃瞄裝置的控制。其具體作法在發展
        一種掃描器控制語言即SCL （Scanner Control Langua
        ge）。由引證4 之第3-6 圖及說明書第6 欄第22至65行
        所述，引證4 提供SCL 指令，可在電腦端透過軟體提供
        應用程式介面（applications program interface，AP
        I ）而將程式設計師所使用之高階指令語言序列（如SC
        L 指令序列）轉換成低階控制指令（引證4 之申請人即
        惠普公司最初推廣SCL 指令係用以整合其旗下公司眾多
        款掃描器產品之用，惟最後未為其他掃描器製造公司所
        採納而流行。事實上，SCL 指令已不在近來的掃描器產
        品上使用而銷聲匿跡。）具體如引證4 之第3-6 圖所示
        ，在掃描器端提供各種關於控制狀態、馬達、掃描、校
        正等資料結構，在電腦端透過API 而將相關資料填入相
        應的資料結構中。換言之，在引證4 中，透過提供如此
        之資料結構，掃描器端的微控制器（108 ）可以減少相
        關控制工作，轉而由電腦端指揮之，如此引證4 之掃描
        器端的微控制器可以選用相對於先前技術較不智能（in
        telligent ）的微控制器，並簡化相關電路之設計，進
        而達到降低掃描器成本之發明目的。尤其，雖然引證4
        之第6 圖係顯示主電腦1 透過一電腦軟體之應用程式介
        面200 經由USB 150 向掃描器控制模組100 傳送校正控
        制（Calibration Control ）之控制指令，但並未揭示
        校正之對象為何（何者被校正）以及在何處執行該校正
        （校正資料如何產生）。換言之，縱使引證之發明目的
        與系爭案相近（簡化相關電路之設計，進而達到降低掃
        描器成本），引證4 僅有揭示從主電腦透過API 傳送校
        正的指令至掃描器（將校正資料填入相應的資料結構中
        ），此與系爭案之習知技術無異，引證4 並沒有具體揭
        示其校正之內容為何，以及是否是在主電腦中執行（影
        像感應模組的色彩）校正運算以產生該校正資料。原告
        主張「掃描器本身不必執行較高階之計算及分析，而是
        直接按照電腦之指令動作。」容或引證4 揭示掃描器得
        按照電腦之特定指令而動作，但非謂掃描器本身不必執
        行所有的計算及分析，尤其是影像感應模組的色彩校正
        運算。
      2.再者，引證4 之「校正控制（Calibration Control ）
        」不同於系爭案之「校正程序」，引證4 之「校正」特
        別是指各元件的位置回到原點（home position ），如
        其第7 欄第36至42行所述：「In addition,in the pre
        ferred embod iment of the present invention,the
        host API DLL module preferably generates yet ano
        ther initiali zation sequence when it receives a
        synchronous ev ent input from the scanner device
        （e.g.,via mod ule 220 of FIG.2 ）indicating tha
        t the scanner co ntrol module is at “home posit
        ion ”..」。熟習該技術領域人士都知道，此種home p
        osition 之校正只會使用於平台式掃描器中，並不會使
        用在採取饋紙式設計之系爭案攜帶式掃描器中。且相對
        地，由系爭案說明書第19頁末段至第21頁關於第7A-7C
        圖說明，可知系爭案之「校正程序」則是針對影像感應
        模組的色彩進行校正。顯然，引證4 與系爭案的校正並
        不相同，引證4 並非針對影像感應模組的色彩進行校正
        。儘管引證4 亦使用「校正」字詞，但引證4 之校正並
        非意義相同於系爭案的校正。故引證4 沒有揭示系爭案
        申請專利範圍獨立項之「其中在該計算裝置中執行該影
        像感應模組的一校正程序（即執行該影像感應模組的校
        正運算）」及「一控制程序執行於該計算裝置中」的技
        術特徵。又被告關於引證4 之主張係同於原告主張而有
        如上之謬誤。
    系爭案申請專利範圍第3 項至第7 項相較於引證1 與其他
      引證案之集合具有進步性：
      1.系爭案申請專利範圍第3 項之創新技術特徵：
        系爭案申請專利範圍第3 項所述之「序列電源調整器」
        （參系爭案圖式第5 圖）係用作「電源分配」用，且該
        序列電源調整器自與該計算裝置連接之USB 處接收控制
        信號。對此，所屬技術領域中具有通常知識者可以理解
        ，在技術上，該序列電源調整器係透過USB 介面（504
        ）與計算裝置之主控制器進行電源供應協商（negotiat
        ion ），隨後由「序列電源調整器」執行「電源之分配
        」。然而，由引證1 中第9 圖各裝置之連結方式及第6
        欄第20至35行之內容觀之，引證1 第9 圖僅揭示一種電
        源供應器（參見引證1 第2 欄第60行），並無揭示自與
        計算裝置接收控制信號，即透過USB 介面（504 ）與計
        算裝置進行電源供應協商並由「序列電源調整器」執行
        電源分配之特徵。因此，原告不能證明習知該項技藝者
        能自引證1 輕易思及系爭案申請專利範圍第3 項之內容
        ，其相較於引證1 與其他引證案之集合確具進步性。
      2.系爭案申請專利範圍第4 項之創新技術特徵：
        系爭案申請專利範圍第4 項所述之「該序列電源調整器
        係根據計算機之電源狀態而動作」，意指系爭案之「序
        列電源調整器」能夠偵測計算機之電源狀態，而後調整
        電源之供應。然原告僅以引證1 第6 圖和第9 圖圖示中
        各裝置之連結方式便妄加推斷引證1 具有「序列電源調
        整器」且「該序列電源調整器係根據計算機之電源狀態
        而動作」。事實上，由引證1 之圖式說明可知，第9 圖
        僅為電源供應器，並未論及電源調整之功能。因此，原
        告不能證明習知該項技藝者能自所提引證1 輕易思及系
        爭案申請專利範圍第4 項之內容，其相較於引證1 與其
        他引證案之集合確具進步性。
      3.系爭案申請專利範圍第5項之創新技術特徵：
        系爭案申請專利範圍第5 項之特徵在於系爭案能夠產生
        及獨立控制三訊號強度，以控制第一照明源之三有色光
        。原告僅以引證1 具有掃描引擎時序與控制區塊（scan
        engine timing and control block （602 ）），並連
        接至LED 及影像感測器便推斷引證1 「可獨立並依序打
        開三有色光LED 之照明源及控制影像感測器產生訊號強
        度..」，此係謬誤。事實上，引證1 並未揭示掃描引擎
        時序與控制區塊（602 ）如何控制照明源及影像感測器
        。因此，原告不能證明習知該項技藝者能自引證1 輕易
        思及系爭案申請專利範圍第5 項之內容，其相較於引證
        1 與其他引證案之集合確具進步性。
      4.系爭案申請專利範圍第6項之創新技術特徵：
        系爭案申請專利範圍第6 項為申請專利範圍第5 項之依
        附項，原告於申請專利範圍第5 項之舉發理由已屬牽強
        ，經陳述理由後前述申請專利範圍第5 項確具進步性，
        則此請求項亦具進步性。
      5.系爭案申請專利範圍第7項之創新技術特徵：
        觀諸系爭案申請專利範圍第7 項所述之該通用序列匯流
        排介面模組包含一控制電路，接收來自該計算裝置的系
        統控制信號並產生相關訊號之特徵可知，該計算裝置在
        執行影像感應模組的校正程序後即產生系統控制信號，
        並經由該通用序列匯流排介面模組傳送至控制電路，進
        而由該控制電路控制影像感應模組及動作機制之動作。
        對之，由引證1 之圖6 、7 、10所示之電路圖可知，引
        證1 設置ASIC（特殊應用積體電路）600 之目的係在避
        免大量資料往返傳輸於計算裝置及掃描器之間，此由引
        證1 之圖7 僅有「Host Interface」（606 ）傳輸「Ca
        libration 」資料至「Memory Manager」（648 ）（即
        從電腦主機端傳送至掃描器）而無反方向傳輸可稽。換
        言之，引證1 之影像感應模組的校正程序若有的話，應
        係在掃描器端之ASIC600 上執行其運算處理。因此，不
        必再自計算裝置端接收由計算裝置端（之處理器）執行
        影像感應模組的校正程序而產生之系統控制信號。準此
        ，系爭案申請專利範圍第7 項之創新技術特徵並未為引
        證1 所揭示，相較於引證1 與其他引證案之集合確具進
        步性。
    系爭案申請專利範圍第8 項至第11項相較於引證1 與引證
      4 之集合具有進步性：
      1.系爭案申請專利範圍第8項及第9項之創新技術特徵：
        依系爭案申請專利範圍第8 及9 項所述，控制程序（co
        ntrol process ）係在計算裝置中執行而得（a ）：經
        由該通用序列匯流排執行影像感應模組之校正程序。再
        者，依系爭案同項申請專利範圍所述，控制處理被計算
        裝置所執行尚可（b ）：（b1）提供照明時間參數（曝
        光時序參數（exposure timing parameters）），用於
        彩色影像模組之照明源，進而（b2）對掃描文件提供受
        控制之照明（量），以及（c ）：同步化動作機制之動
        作。換言之，系爭案申請專利範圍第8 項及第9 項中之
        影像感應模組之校正程序及照明時間參數所需運算係在
        計算裝置端執行，再由該計算裝置產生相關控制信號，
        經由通用序列匯流排，執行影像感應模組之校正程序、
        受控制之照明（量）以及動作機制之同步化動作。準此
        ，系爭案得以大幅減少習知技術在掃描器端執行影像感
        應模組之校正程序及照明時間參數所需運算之相關電路
        如微處理器、後處理電路及非揮發性記憶體，以及獨立
        電源供應器。如此系爭案之攜帶式掃描器本身不需執行
        較複雜且耗能之計算，得以簡化其內之相關控制組件，
        因此可達到節省能源及體積小之發明目的。此對於熟習
        該項技術者而言，具有突出的技術特徵或顯然的進步，
        因而相較於引證1 與引證4 之集合具有進步性。
      2.引證1 及引證4 無法合理結合，縱使強加集合亦無法揭
        露系爭案申請專利範圍第8 項及第9 項之全部技術特徵
        ：
        引證1 所教示之「校正」與系爭案之「校正程序」在技
        術內容上明顯不同，其既非用於影像感應模組，亦非在
        計算裝置中執行，已如前述。再者，如前所述，引證1
        之ASIC設計與系爭案之發明目的即相違背，先天即不相
        容，難以與引證4 相結合。縱使如原告所為，將引證1
        與引證4 強加集合（非組合），由於引證4 未具體揭示
        其校正之內容為何以及是否是在主電腦中執行，已如前
        述，則引證1 與引證4 之集合無法揭露系爭案申請專利
        範圍第8項及第9項之全部技術特徵，至為顯然。
      3.系爭案申請專利範圍第10項及第11項相較於引證1 及4
        之集合亦確具進步性：
        關於系爭案申請專利範圍第10項，既然申請專利範圍第
        9 項相較於引證1 及4 確具進步性，已如前述，則其依
        附項即第10項亦具進步性。關於系爭案申請專利範圍第
        11項，既然申請專利範圍第9 項相較於引證11及4 確具
        進步性，已如前述，且引證3 完全未揭示第二照明源之
        相關技術，亦如前述，則其依附項即第11項亦具進步性
        。
    系爭案申請專利範圍第8 項至第11項相較於引證5 與其他
      引證案之集合具有進步性：
      1.引證5 所揭示者乃一種彩色平台式掃描器之操作手冊，
        其所示TWAIN 對話框所羅列的各種「掃描控制」選項，
        諸如掃瞄模式、來源、大小、解析度、輸出比例、去網
        花（除去網點）等（參引證5 之第10頁、第15頁、第18
        頁），僅是參數的設定而已，例如可以選擇「掃瞄模式
        」為彩色、灰階或黑白，又或者可以選擇「影像解析度
        」為300 、400 、600 、900 dpi 等，這些彩色平台式
        掃描器之「掃瞄模式」、「影像解析度」係透過遠端之
        電腦螢幕輸入參數，其運算處理都是由平台式掃描器端
        之微處理器所執行，故而此等揭示仍屬系爭案之先前技
        術，該等參數設定與色彩調整有關，但非屬一色彩校正
        程序，尤其該等參數設定不是用來校正影像感應模組，
        更無法進而證明進行校正等程序之控制程序是在計算裝
        置中執行（即無法進而證明影像感應模組之校正程序所
        需處理運算係在計算裝置端執行）。準此，系爭案得以
        大幅減少習知技術在掃描器端執行影像感應模組之校正
        程序及照明時間參數所需運算之相關電路如微處理器、
        後處理電路及非揮發性記憶體，以及獨立電源供應器。
        如此系爭案之攜帶式掃描器本身不需執行較複雜且耗能
        之計算，得以簡化其內之相關控制組件，因此可達到節
        省能源及體積小之發明目的。此對於熟習該項技術者而
        言，具有突出的技術特徵或顯然的進步，因而相較於引
        證5 與其他引證案之集合具有進步性。被告關於引證5
        之主張係同於原告主張，其謬誤之處亦同上所述。
      2.另原告主張「引證5 曾被作為臺灣第000000000P01 號
        專利異議案之引證案（在該異議案中編為引證1 ，參被
        告91年2 月7 日（91）智專三(二)04024 字第0918900041
        2 號專利異議審定書影本第2 頁），被告亦曾在該異議
        案之審定書中明確表示：引證5 已揭示『由該掃描器驅
        動軟體..進行一影像處理程序，該處理程序包括色彩校
        正..等之實施手段』，顯然，被告也認定引證5 之影像
        處理、色彩校正等程序均是在電腦中執行的，益證引證
        5 已揭露『在計算裝置中執行控制程序』之技術。」惟
        原告所指稱之「引證5 之影像處理、色彩校正等程序均
        是在電腦中執行」應係指，引證5 之影像處理、色彩調
        整（尚不能稱為色彩校正）等程序均是在電腦之螢幕上
        輸入參數，引證5 並未揭示其運算處理係在電腦（之處
        理器）中執行。且該異議案之審定書係為審查委員之主
        觀認定想法，由前述分析可知審查委員對於引證5 之技
        術觀點顯然錯誤，引證5 僅揭示了參數設定，引證5 並
        沒有揭示影像感應模組的校正程序。
  (4)原告所提之新證據非在「同一撤銷理由」範圍之內：
    行政法院之裁判必然涉及對案件之事實及法律狀態（Sach
      und Rechtslage）之判斷，若在行政處分發布後有事實或
      法律狀態變更，並非原處分機關作成處分時所得斟酌，行
      政法院自不得以其後（從原處分發布至行政法院言詞辯論
      終結之間）出現之事實或法律狀態，認定原處分違法。申
      言之，在撤銷訴訟中，行政法院應以「原處分發布時」之
      事實或法律狀態，作為判斷行政處分合法性與否之基準時
      點。
    專利舉發程序之行政訴訟係採爭點主義，一個獨立的引證
      案構成一個爭點，在專利舉發程序之行政訴訟中，當事人
      （即原告）所提之爭點應與舉發理由始終不離，即與其先
      前提交之舉發申請書內所述「申請專利範圍請求項」、「
      舉發事由」及「舉發證據」全部相同。因此，若准予當事
      人（即原告）在專利舉發程序之行政訴訟中，得另行就不
      同之「申請專利範圍請求項」及「舉發事由」，提出不同
      之「舉發證據」，不啻就原處分機關所無從斟酌之事項，
      即以原處分發布後出現之事實狀態，爭執原處分違法，顯
      然不當。
    再者，智慧財產案件審理法第33條第1 項雖有規定：「關
      於撤銷、廢止商標註冊或撤銷專利權之行政訴訟中，當事
      人於言詞辯論終結前，就同一撤銷或廢止理由提出之新證
      據，智慧財產法院仍應審酌之。」惟新法並未放任當事人
      在專利舉發程序之行政訴訟中，得恣意提出新證據，其仍
      應以「同一撤銷或廢止理由」為新證據提出之前提。亦即
      ，新法所突破者係容許當事人（即原告）得在同一「申請
      專利範圍請求項」及同一「舉發事由」內，提出不同之「
      舉發證據」；行政法院審酌之對象，不必再侷限於原處分
      發布時所存在之「舉發證據」。是新法絕非任由當事人漫
      無限制的就不同之「申請專利範圍請求項」及「舉發事由
      」，提出不同之「舉發證據」。
    準此，原告在本件舉發程序、訴願程序及行政訴訟起訴狀
      中，係僅爭執系爭案申請專利範圍第1 項及第9 項等獨立
      項不具進步性，對於系爭案申請專利範圍之其他所有附屬
      項，則全未表示意見。是依新法規定，原告得在本件行政
      訴訟中再援不同之新證據，爭執上開獨立項不具進步性，
      固無疑義。惟原告在本件行政訴訟中，竟又就先前完全未
      爭執之系爭案申請專利範圍之所有附屬項，濫行提出新證
      據爭執其不具進步性，顯係逾越新法所得容許之範圍，於
      法不合。
  (5)綜上，參加人主張原告引用之證據皆無揭示系爭案第1 項與
    第9 項以及其附屬項之創新技術特徵，系爭案具新穎性與進
    步性，原處分及訴願決定明顯適法。又原告本件所提之新證
    據非在「同一撤銷理由」範圍之內，顯係逾越智慧財產案件
    審理法第33條第1 項規定所得容許之範圍，則原告主張無理
    由等語，故聲明：「原告之訴駁回，訴訟費用由原告負擔」
    。
五、得心證之理由：
  (1)程序上爭執之釐清：
    關於新證據之提出：
      1.「關於撤銷、廢止商標註冊或撤銷專利權之行政訴訟中
        ，當事人於言詞辯論終結前，就同一撤銷或廢止理由提
        出之新證據，智慧財產法院仍應審酌之。」；「本法施
        行前，已繫屬於高等行政法院之智慧財產行政訴訟事件
        ，依其進行程度，由該法院依本法所定程序終結之，其
        已進行之程序，不失其效力。」智慧財產案件審理法第
        33條第1 項、第37條第3 項分別定有明文。而本件為原
        告主張系爭案應予撤銷之行政訴訟，故於言詞辯論終結
        前之準備程序階段，原告自得就同一撤銷理由（即系爭
        案不具備90年專利法第20條第2 項所定之「進步性」要
        件）提出新證據。
      2.原告提起舉發時，即已主張系爭案之每一項申請專利範
        圍，包括所有之獨立項及附屬項在內，全部不具進步性
        （參見專利舉發理由書，原處分卷p110），其範圍即足
        以架構「同一撤銷理由」之範圍，足以認定原告所主張
        者為申請專利範圍逐項不具進步性為訟爭，就該同一撤
        銷理由原告提出新證據，依法應為准許。至於，被告稱
        原告係就不同之「申請專利範圍請求項」及「舉發事由
        」，提出不同之「舉發證據」，非屬「同一撤銷理由」
        者，如就爭點（申請專利範圍請求項各項均主張不具進
        步性）而言，原告訟爭涉及之範圍，確實涵蓋逐項申請
        專利範圍，此部分應認原告之主張為可採，故本案之引
        證案應包括引證1 至引證6 ，及原告於訴願階段所援之
        「引證1 補充證據」（詳細內容，參見本判決二、(1)、
        部分）。
    關於申請專利範圍之更正：
      1.按專利法第64條第2 項「不得超出申請時原說明書或圖
        式所揭露之範圍」之規定，經查系爭案94年7 月13日之
        申請專利範圍更正本與92年6 月1 日之審定公告本相較
        ，更正後第1 項中另加入「其中在該計算裝置中執行該
        影像感應模組的一校正程序」之特徵，而原申請專利範
        圍第1 項為一種攜帶式掃描器，該掃描器至少包含：
        A.一影像感應模組，至少包含：
            一一維影像感應器陣列；
            一透鏡，安裝於影像感應器陣列之前面；及
            一第一照明源，至少包含三有色光，其係獨立及依
              序為一照明控制信號所導通，當該掃描器掃描者
              為一不透明文件時；
        B.一動作機制，與該影像感應模組同步工作，該動作機
            制使得由該第一照明源所照明之掃描文件通過該透
            鏡，以使該影像感應器陣列得到該掃描文件之影像
            ；及
        C.一通用序列匯流排介面模組，耦合該影像感應模組及
            動作機制至一計算裝置，並自該計算裝置處接收電
            源及系統控制信號。
        所更正之部分為「C.一通用序列匯流排介面模組」之末
        ，增加「其中在該計算裝置中執行該影像感應模組的一
        校正程序」之技術特徵，這是針對「通用序列匯流排介
        面模組」內之「計算裝置」而來，應屬「請求之技術特
        徵置換為發明說明中就該技術特徵本身所記載之整體詳
        細描述」應歸為申請專利範圍減縮事項，故此更正符合
        專利法第64條第2項之規定。
      2.而系爭案申請專利範圍第1 項及第9 項為獨立項，第2
        項至第8 項為第1 項之附屬項，第10項及第11項為第9
        項之附屬項，因此系爭案第1 項之更正所影響的是第2
        項至第8 項之附屬項有無變化，而與系爭案申請專利範
        圍第9 項至第11項並無關聯。就系爭案申請專利範圍第
        2 項（關於照明源）、就系爭案申請專利範圍第3 項（
        關於該感應器陣列、序列電源調整器）、就系爭案申請
        專利範圍第4 項（關於序列電源調整器）、就系爭案申
        請專利範圍第5 項（關於影像感應器）、就系爭案申請
        專利範圍第6 項（關於三數位訊號）、就系爭案申請專
        利範圍第7 項（關於控制電路）此部分均與通用序列匯
        流排介面模組之計算裝置無關，更正計算裝置中執行該
        影像感應模組之校正程序，不會增加相關附屬項之技術
        特徵；而就系爭案申請專利範圍第8 項為控制程序在計
        算裝置中執行之步驟，僅屬步驟性之敘述，包含：
        A.執行該影像感應模組之校正程序，經由該通用序列匯
          流排為之。
        B.提供該有色影像感應模組以照明時間參數，以使該掃
          描文件得受到可控制之照射量。
        C.同步化該動作機制之動作。
        亦與在計算裝置中執行該影像感應模組之校正程序不生
        衝突，也不至於造成申請專利範圍第8 項的請求技術特
        徵不明確之情形，被告稱此更正有違專利法第26條第3
        項對申請專利範圍應明確、簡潔記載之要求，自無可採
        。
  (2)關於進步性之爭點：
    系爭案申請專利範圍第1 項及第9 項為獨立項，第2 項至
      第8 項為第1 項之附屬項，第10項及第11項為第9 項之附
      屬項，所以系爭案第1 項及第9 項是否具進步性為爭執之
      重心。
      1.申請專利範圍第1 項為一種攜帶式掃描器，該掃描器至
        少包含：
        A.一影像感應模組，至少包含：
            一一維影像感應器陣列；
            一透鏡，安裝於影像感應器陣列之前面；及
            一第一照明源，至少包含三有色光，其係獨立及依
              序為一照明控制信號所導通，當該掃描器掃描者
              為一不透明文件時；
        B.一動作機制，與該影像感應模組同步工作，該動作機
            制使得由該第一照明源所照明之掃描文件通過該透
            鏡，以使該影像感應器陣列得到該掃描文件之影像
            ；及
        C.一通用序列匯流排介面模組，耦合該影像感應模組及
            動作機制至一計算裝置，並自該計算裝置處接收電
            源及系統控制信號，其中在該計算裝置中執行該影
            像感應模組的一校正程序。
      2.申請專利範圍第9 項為一種攜帶式掃描器，該掃描器至
        少包含：
        A.一主機殼，內含一影像感應模組及一動作機制；
        B.一介面引擎，耦合至該影像感應模組及該動作機制，
            該介面引擎內包含電子部件，用以支援該影像感應
            模組及該動作機制之動作；
        C.一通用序列匯流排，耦合該介面引擎至一計算裝置，
            以使該介面引擎吸收來自該計算裝置之電源，以對
            該介面引擎內之電子部件加以能量，並使該影像感
            應模組及該動作機制得同步動作，及其中一控制程
            序執行於該計算裝置中，並因此進行下列步驟：
            a.執行該影像感應模組之校正程序，經由該通用序
              列匯流排介面為之；
            b.提供該有色影像感應模組以照明時間參數，以使
              該掃描文件得受到可控制之照射量；及
            c.同步化該動作機制之動作。
    原告主張系爭案不具進步性，技術比對之重心在於：
      1.原告提出引證6 及引證1 之組合，以說明系爭案之每一
        項申請專利範圍技術均為參酌先前技術後所能輕易完成
        。
      2.就系爭案申請專利範圍第1 項而言，所屬技術領域中具
        有通常知識者可根據引證1 、引證2 、引證4 及引證6
        並參酌申請時的通常知識將先前技術進行簡單組合，即
        可完成與本項技術相同功效之發明，故該項不具進步性
        ；其附屬項，亦同。而系爭案申請專利範圍第9 項而言
        ，乃所屬技術領域中具有通常知識者可根據引證1 、引
        證1 補充證據、引證4 、引證5 、引證6 並參酌申請時
        的通常知識將先前技術進行簡單組合，即可完成與該項
        技術相同功效之發明，故該項不具進步性；其附屬項，
        亦同。
    足以判斷原告訟爭之全貌，以引證1 、引證6 之組合為重
      心，足見本件審理之重心應在申請專利範圍第1 項、第9
      項相對於引證1 、引證6 之組合是否具備進步性。
  (3)關於系爭案及引證1、引證6 結合之比對：
    原告主張不具進步性之重心：
      1.比對引證6 之發明專利申請公開說明書及系爭案之專利
        說明書所載內容，即可明確得知引證6 與系爭案是非常
        近似的掃描器發明，而引證6 也揭露了絕大部分之系爭
        案申請專利範圍之技術特徵；惟一未直接明文揭示的，
        只有系爭案以通用序列匯流排（即「USB 」）介面作為
        掃描器與電腦間連接介面之部分。但該部分是結合引證
        6 及引證1 自可輕易完成系爭案之整體技術。
      2.由系爭案申請專利範圍第1 項及引證6 第1 項、第14項
        及引證1 第1 圖、第2 圖及其說明書第3 欄第13行至第
        18行之比對可知，系爭案第1 項之全部技術特徵，已完
        全為引證6 第1 項及第14項所揭示。其中引證6 第1 項
        雖未明確表示以「USB 介面模組」來實作「接口模塊」
        以連接掃描器與計算裝置，然而，在系爭案申請當時可
        傳送電源與控制訊號的USB 傳輸標準已為此領域中所已
        知且公開的技術，為熟習本技術者均可輕易思及。
    被告及參加人之意見：
      1.系爭案使用USB ，所以較容易將大部分介面模組放在掃
        描器內部。而當介面模組之A/D 電路（類比轉數位電路
        ）在掃描器內部時，其較靠近影像感應模組，故在傳遞
        類比訊號時因傳遞距離較短較不容易失真，此為系爭案
        所具備不可預期功效之一。
      2.系爭案採用USB 介面於技術上已克服許多申請時所面臨
        之困難。由引證1 （公告日西元1999年9 月21日）掃描
        器之ASIC設計不在利用USB 介面傳輸大量資料，且其事
        實上亦無法做大量資料傳輸之特徵來看，在系爭案申請
        之前，要利用USB 介面有效連結掃描器及電腦並傳輸大
        量資料，事實上有極大困難存在；事實上，於西元2000
        年時（系爭案之優先權日當年），USB 之應用對象主要
        為鍵盤及滑鼠，由於當時USB 技術尚無法做大量的資訊
        傳輸，也無法有效應用在掃描器上，故系爭案開發出此
        等掃描器，顯然具有不可預期之功效而具有進步性。
    由系爭專利之第3 圖與引證6 第3 圖之比對而言，參見本
      院卷p391背面原告所提出之比對圖（原告辯論期日庭呈簡
      介資料p-08）及本院卷p392背面原告所提出之比對圖（原
      告辯論期日庭呈簡介資料p-11），足以判別二者之差亦在
      於系爭專利為「USB 介面（316 ）」緊接「影像感應模組
      （302 ）」參見原處分卷02之P129，而引證6 為「接口（
      312 ）」緊接「計算裝置（314 ）」參見本院卷P252。經
      查：
      1.系爭案關於影像感應器（引證6 或稱圖像傳感器）、光
        學透視、照明、動作機制（引證6 或稱傳動機構）二者
        功能相同、技術特徵相同，但其相異處在於掃描後之處
        置，系爭專利為「USB 介面（316 ）」緊接「影像感應
        模組（302 ）」參見原處分卷02之P129，而引證6 為「
        接口（312 ）」緊接「計算裝置（314 ）」參見本院卷
        P252。原告亦陳明「引證6 ，未特別說明或限制介面之
        種類或形式（參本院卷p392背面）」，而此足以判別系
        爭案使用USB ，所以較容易將大部分介面模組放在掃描
        器內部，而當介面模組之A/D 電路（類比轉數位電路）
        在掃描器內部時，其較靠近影像感應模組，故在傳遞類
        比訊號時因傳遞距離較短較不容易失真，此為系爭案所
        具備之功能，而顯較引證6 有進步性。
      2.而原告復稱：引證6 第1 項雖未明確表示以「USB 介面
        模組」來實作「接口模塊」以連接掃描器與計算裝置，
        但系爭案申請當時可傳送電源與控制訊號的USB 傳輸標
        準已為此領域中所已知且公開的技術，因此，凡熟習本
        技術者均可輕易思及，換言之「USB 介面模組」僅是實
        作「接口模塊」的一個實施例，且引證1 已教示「以US
        B 介面模組與計算裝置連接」等技術，故熟習本技術者
        自可輕易地思及「USB 介面模組」可作為掃描器與計算
        裝置連接的介面模塊。然而，引證1 所稱USB 之概念，
        並非介面模組之概念，而是USB Data及USB Memory的概
        念，而至MD Bus（Memory Data Bus ）的範疇，是記憶
        管理者（Memory Manager）與主機介面（Host interf-
        ace ）之間的聯繫（參見原處分卷01之p-65），與系爭
        案有別，故引證1 之技術特徵無法輕易思及「USB 介面
        模組」可作為掃描器與計算裝置連接的介面模塊，原告
        所稱並無可採，而原告亦陳明「引證6 ，未特別說明或
        限制介面之種類或形式（參本院卷p392背面）」，顯然
        引證6 亦無由思及以「USB 介面模組」可作為掃描器與
        計算裝置連接的介面模塊，故結合引證1 及引證6 亦無
        法輕易思及以「USB 介面模組」之技術特徵。足見參加
        人所稱於西元2000年時（系爭案之優先權日當年），
        USB 之應用對象主要為鍵盤及滑鼠，由於當時USB 技術
        尚無法做大量的資訊傳輸，也無法有效應用在掃描器上
        ，故系爭案開發出此等掃描器，顯然具有相當之功效而
        具有進步性，應堪認定。
      3.而所謂之「USB 介面模組」參照原處分卷02之p125之系
        爭案第5 圖，就是申請專利範圍第1 項之「通用序列匯
        流排介面模組，耦合該影像感應模組及動作機制至一計
        算裝置，並自該計算裝置處接收電源及系統控制信號，
        其中在該計算裝置中執行該影像感應模組的一校正程序
        」，以及申請專利範圍第9 項之「通用序列匯流排，耦
        合該介面引擎至一計算裝置，以使該介面引擎吸收來自
        該計算裝置之電源，以對該介面引擎內之電子部件加以
        能量，並使該影像感應模組及該動作機制得同步動作，
        及其中一控制程序執行於該計算裝置中，並因此進行下
        列步驟（略）」之「通用序列匯流排」之介面模組，這
        是一個具備特定功能的介面，介面引擎之內部可以參見
        原處分卷02之p125之系爭案第5 圖，並非為引證6 所稱
        「接口模塊」所得輕易思及。
    按判斷系爭案之進步性，是要以整個申請專利範圍逐項觀
      察整體判斷，因此申請專利範圍第1 項之「通用序列匯流
      排介面模組，耦合該影像感應模組及動作機制至一計算裝
      置」及申請專利範圍第9 項之「通用序列匯流排，耦合該
      介面引擎至一計算裝置」，相較於西元2000年時（系爭案
      之優先權日當年），USB 之應用對象主要為鍵盤及滑鼠，
      且當時USB 技術尚無法做大量的資訊傳輸，也無法有效應
      用在掃描器上，故系爭案是具有進步性，而關於申請專利
      範圍第1 項之附屬項，系爭案申請專利範圍第2 項至第8
      項，關於照明源、感應器陣列、序列電源調整器、影像感
      應器、三數位訊號、控制電路、控制程序在計算裝置中執
      行之步驟等，均立足於申請專利範圍第1 項，而不因渠等
      相關設計或多或少與其他引證案有關，而認為不具備進步
      性。關於申請專利範圍第9 項之附屬項，系爭案申請專利
      範圍第10項至第11項，關於介面引擎、基座外殼及主機殼
      之照明源等，也是立足於申請專利範圍第9 項，而不因渠
      等相關設計或多或少與其他引證案有關，而認為不具備進
      步性。
  (4)至於，原告爭執於進步性之比對應限於系爭案與引證案間之
    申請專利範圍，而非針對專利說明書中所載之實施例技術內
    容者。雖90年專利法第22條第4 項稱「前項申請專利範圍，
    應具體指明申請專利之標的、技術內容及特點」，然依同法
    第56條第3 項之規定，於解釋申請專利範圍時，並得審酌發
    明說明及圖式，以瞭解其目的、作用及效果，此參該條於92
    年修正時之修正理由三自明。而關於申請專利範圍之解釋原
    則，當然得審酌發明說明及圖式；系爭案之攜帶式掃描器，
    僅包括影像感應模組、動作機制及通用序列匯流排介面模組
    均屬專業概念，未包括習知掃描器中處理影像感應模組、動
    作機制操作所需之執行運算的八位元微處理器，故該系統控
    制信號係由該計算裝置處理影像感應模組、動作機制操作所
    需之執行運算而產生，此自系爭案說明書第17頁第8-17行及
    第19頁末數第1 行至第21頁末亦得自明（參原處分卷02之
    p-48 、p-46 ），原告認為技術比對僅及於申請專利範圍之
    文字敘述，而不及專利說明書中所載之實施例技術內容或圖
    式者，自無足憑。
六、從而，依原告所提出之證據不足證明系爭案不具進步性。綜
    上所述，被告所為舉發不成立之處分，並無不法，訴願決定
    予以維持，亦無不合。至於，其他引證案如就引證2 、引證
    3 、引證4 、引證5 及引證1 補充證據而言，是針對各附屬
    項而為說明，並非針對「USB 介面模組」是否為「接口模塊
    」之實施例為引證，自非本案爭執重心所在，該部分之認定
    與本案具備進步性不生影響，亦此敘明。原告徒執前詞，訴
    請撤銷，並命被告為舉發成立之行政處分，為無理由，應予
    駁回。兩造其餘攻擊防禦方法均與本件判決結果不生影響，
    故不逐一論述，併此敘明。
七、據上論結，本件原告之訴為無理由，依行政訴訟法第98條第
    1 項前段，判決如主文。
中    華    民    國    98    年      4     月  2     日
            臺北高等行政法院第三庭
                審判長法  官  楊莉莉
                      法  官  畢乃俊
                      法  官  陳心弘
上為正本係照原本作成。
如不服本判決，應於送達後20日內向本院提出上訴狀並表明上訴
理由，如於本判決宣示後送達前提起上訴者，應於判決送達後20
日內補提上訴理由書（須按他造人數附繕本）。
中    華    民    國    98    年     4    月    6     日
                        書記官  鄭聚恩


司法院資訊處製作；財團法人民間司法改革基金會備份。
